【裁判字號】    90,交上易,1749
【裁判日期】    901211
【裁判案由】    過失傷害
【裁判全文】
臺灣高等法院臺南分院刑事判決           九十年度交上易字第一七四九號   Ｃ
      上  訴  人  臺灣雲林地方法院檢察署檢察官
      被      告  乙  ○  ○
右上訴人因過失傷害案件，不服臺灣雲林地方法院九十年度交易字第二二七號中華民
國九十年九月二十八日第一審判決（起訴案號：臺灣雲林地方法院檢察署九十年度偵
字第三三四三號），提起上訴，本院判決如左：
      主      文
原判決撤銷。
乙○○因過失傷害人，處有期徒刑參月，如易科罰金，以參佰元折算壹日。
      事      實
一、乙○○於民國（下同）八十九年十月二十三日凌晨一時許，駕駛車號Ｙ七─五九
    七七號自小客車，沿雲林縣虎尾鎮○○路由土庫往虎尾自東向西方向行駛，行經
    林森路與文化路之交岔路口時，原應注意車前狀況，並隨時採取必要之安全措施
    ；行車速度應依標誌之規定，無標誌者，在市區道路時速不得超過四十公里；且
    汽車行駛至交岔路口，其行進應遵守燈光號誌之指示，於行經閃光黃燈之交岔路
    口時，閃光黃燈表示「警告」，車輛應減速接近，注意安全，小心通過，而依當
    時天候晴朗、夜間有照明、路面乾燥無缺陷、無障礙物、視距復屬良好、號誌均
    正常，客觀上亦無不能注意之情事，其竟疏未注意車前狀況，亦疏未減速慢行，
    猶貿然以時速約四十至五十公里超速行駛。適有未考取駕照之甲○○騎乘車號Ｕ
    ＴＥ－二七○號輕型機車，對向沿林森路由虎尾往土庫自西向東方向駛來，亦疏
    未注意車前狀況，且違反左轉彎時應距交岔路口三十公尺前顯示方向燈、轉彎車
    應讓直行車先行之規定，竟以四十至五十公里以上之速度超速行駛並貿然左轉該
    交岔路口，乙○○見狀不及閃避，在該交岔路口中央處，致其車輛左前方大燈下
    方撞及甲○○所騎乘機車之車頭，造成甲○○受有右側股骨骨折、閉鎖性頭部外
    傷併腦水腫、左側顏面撕裂傷等傷害。乙○○於肇事後向接獲報案前來現場處理
    之雲林縣警察局虎尾分局虎尾派出所警員李富智自首而接受裁判。
二、案經乙○○自首暨被害人甲○○訴由雲林縣警察局虎尾分局報告臺灣雲林地方法
    院檢察署檢察官偵查起訴。
      理      由
一、上訴人即被告乙○○對於右揭時、地駕駛自小客車，疏未注意減速慢行，而在交
    岔路口中央處撞及告訴人甲○○所騎乘之機車，致告訴人受傷等情坦承不諱（見
    本院九十年十一月二十七日審判筆錄），核與告訴人甲○○於警訊及原審調查時
    指訴之情節互核一致（見雲林縣警察局虎尾分局九十年一月二十八日偵訊筆錄、
    同年六月十五日偵訊筆錄、原審卷九十年九月十四日訊問筆錄）。又告訴人確因
    本件車禍，受有右側股骨骨折、閉鎖性頭部外傷併腦水腫、左側顏面撕裂傷等傷
    害，亦有行政院國軍退除役官兵轉導委員會台中榮民總醫院診斷證明書一紙在卷
    可憑（見警卷第十一頁）。按汽車行駛時，駕駛人應注意車前狀況，並隨時採取
    必要之安全措施；行車速度，依標誌之規定，無標誌者，在市區道路時速不得超
    過四十公里；汽車行駛至交岔路口，其行進應遵守燈光號誌之指示，而行經閃光
    黃燈交岔路口時，閃光黃燈表示「警告」，車輛應減速接近，注意安全，小心通
    過，道路交通安全規則第九十四條第三項、第九十三條第一項第一款及道路交通
    標誌標線號誌設置規則第二百十一條第一項第一款分別定有明文；被告駕駛汽車
    ，理應注意上述道路交通安全規則之規定，而事故發生當時天候晴朗、夜間有照
    明、路面乾燥無缺陷、無障礙物、視距良好及號誌正常等情況，亦有道路交通事
    故調查報告表一紙在卷足憑（見警卷第六頁），依此判斷，客觀上被告並無不能
    注意之情事，其竟疏未注意車前狀況及減速慢行，因而肇事，自應負過失之責任
    。雖告訴人甲○○騎乘機車，行經上開肇事地點，因疏未注意車前狀況、減速慢
    行及其為轉彎車未暫停讓直行車之被告車輛先行，且轉彎時又未顯示方向燈，亦
    與有過失，惟仍無從解免被告過失之罪責。又被告上開過失行為與告訴人甲○○
    之受傷結果間，具有相當之因果關係，亦屬顯然。此外，復有現場照片六幀在卷
    可資佐證（見警卷第七至九頁）。故被告之事證明確，犯行洵堪認定。
二、核被告所為，係犯刑法第二百八十四條第一項前段之過失傷害罪。又被告於肇事
    後即向警方報案坦承肇事而接受裁判，業經證人即承辦警員李富智於原審證述無
    誤（見原審卷九十年九月二十一日審判筆錄），被告對於未經發覺之犯罪自首而
    接受裁判，應依刑法第六十二條前段自首之規定，減輕其刑。
三、原審認被告之罪證明確，因予論罪科刑，固非無見。惟：（一）原判決事實欄內
    固載明：「乙○○見狀已不及煞閃，致其車輛左前方在該交岔路口中央處撞及甲
    ○○騎乘之機車，造成．．．」，就兩車係何部位發生碰撞，未翔實記載，即有
    未洽。（二）、查告訴人未考取駕駛執照，業據告訴人於警局自承（見雲林縣警
    察局虎尾分局九十年一月二十八日偵訊筆錄），此部分涉及告訴人之與有過失是
    否得解免被告罪責之事實，然原判決事實欄及理由欄內均未詳實記載，亦有疏漏
    。（三）原判決理由欄內固載明：『刑法第四十一條．．．，已於九十年一月十
    日經總統公布修正為第四十一條第一項：「犯最重本刑為五年以下有期徒刑以下
    之刑之罪，．．．得以一元以上三元以下折算一日，易科罰金」，同年月十二日
    生效。本件被告犯罪日期在前述法律修正前，犯罪後法律已有變更，然比較新舊
    法，本件均得易科罰金，依刑法第二條第一項前段之規定，應適用裁判時之新法
    即修正後之刑法第四十一條第一項規定，諭知易科罰金之折算標準』乙節，然並
    未具體比較修正前之舊法或修正後之新法何者對被告有利而逕適用新法，亦有不
    當。檢察官上訴意旨指摘原判決量刑過輕，雖無理由，然原判決既有上述可議之
    處，自應由本院予以撤銷改判。爰審酌被告無不良前科，有臺灣高等法院被告全
    國前案紀錄表在卷可按，過失之程度，犯後坦承犯行，態度良好，惟無法和告訴
    人達成和解，告訴人未領有駕照，對本件肇事亦與有過失等一切情狀，改量處如
    主文第二項所示之刑，並諭知如易科罰金以三百元折算一日之標準。另被告行為
    後，中華民國刑法第四十一條業於九十年一月四日修正，同年月十日經總統公布
    施行，修正後刑法第四十一條第一項規定：「犯最重本刑為五年以下有期徒刑以
    下之刑之罪，而受六個月以下有期徒刑或拘役之宣告，因身體、教育、職業、家
    庭之關係或其他正當事由，執行顯有困難者，得以一元以上三元以下折算一日，
    易科罰金。但確因不執行所宣告之刑，難收矯正之效，或難以維持法秩序者，不
    在此限。」，第二項規定：「併合處罰之數罪，均有前項情形，其應執行之刑逾
    六月者，亦同」；同法施行法第三條之一第一項規定：「刑法第四十一條之規定
    ，中華民國九十年一月四日刑法修正施行前已裁判確定之處罰，未執行或執行未
    完畢者，亦適用之。」，第二項規定：「未諭知得易科罰金之處罰者，亦同。」
    。被告行為後，刑法第四十一條有變更，修正前刑法第四十一條僅規定：「因身
    體、教育、職業或家庭之關係，執行顯有困難」，而修正後刑法第四十一條第一
    項前段規定「因身體、教育、職業、家庭之關係或其他正當事由」，經比較新舊
    法，修正後刑法第四十一條第一項前段得斟酌易科罰金之標準較為寬廣，較有利
    於行為人，依刑法第二條第一項前段之規定，自應適用裁判時之法律。
據上論斷，應依刑事訴訟法第二百九十九條第一項前段，刑法第二條第一項前段、第
二百八十四條第一項前段、第六十二條前段、修正後第四十一條第一項前段，罰金罰
鍰提高標準條例第一條前段、第二條，判決如主文。
本案經檢察官邱克斌到庭執行職務。
中    華    民    國      九十      年      十二      月      十一      日
          臺灣高等法院臺南分院刑事第一庭
                                      審判長法官  王    浦    傑
                                            法官  陳    珍    如
                                            法官  黃    三    哲
右正本證明與原本無異。
不得上訴。
                                      法院書記官  蔡    振    豐
中    華    民    國      九十      年      十二      月     十二       日
附錄法條：
刑法第二百八十四條第一項：因過失傷害人者，處六月以下有期徒刑、拘役或五百元
                          以下罰金，致重傷者，處一年以下有期徒刑、拘役或五
                          百元以下罰金。


司法院資訊處製作；財團法人民間司法改革基金會備份。
